【裁判字號】    96,上訴,2864
【裁判日期】    970611
【裁判案由】    偽造文書等
【裁判全文】
臺灣高等法院刑事判決                96年度上訴字第2864號
上  訴  人
即  被  告    丙  ○
選任辯護人    劉錦隆律師
選任辯護人
兼送達代收人  朱俊雄律師
上列上訴人因偽造文書等案件，不服臺灣臺北地方法院96年度訴
緝字第8 號，中華民國96年6月6日第一審判決（起訴案號：臺灣
臺北地方法院檢察署93年度偵字第2664號、第8989號），提起上
訴，本院判決如下：
    主  文
原判決撤銷。
丙○共同連續行使偽造私文書，足以生損害於他人，處有期徒刑
壹年，減為有期徒刑陸月，如易科罰金以銀元參佰元即新台幣玖
佰元折算壹日。第一商業銀行綜合存款（定儲存解約）轉帳支出
傳票（共參張）上偽造之「林玉蘭」簽名各壹枚（共參枚）均沒
收。
    事  實
一、丙○與林炳鎮（通緝中）為夫妻關係，林炳鎮為林玉蘭之姪
    子，林玉蘭於民國（下同）90年底中風後，將其擔任負責人
    之金陵貿易有限公司（簡稱金陵公司）交由林炳鎮管理，並
    將其所開設帳戶之存摺、印章交由丙○保管，詎丙○、林炳
    鎮二人竟趁林玉蘭於91年5月1日起入住財團法人振興復健醫
    學中心附設護理之家（簡稱振興護理之家），於同年7月1日
    因病危送財團法人振興復健醫學中心（簡稱振興醫院）急診
    ，91年7 月18日因病逝世等機會，共同基於行使偽造私文書
    、意圖為自己不法之所有之概括犯意聯絡，未經林玉蘭或其
    繼承人甲○○○之同意，由林炳鎮指示丙○，先後為下列犯
    行：（一）自91年7月5日起至91年8 月13日止如附表所示之
    日期，於不詳地點，多次盜用林玉蘭之印章於取款憑條上，
    再填寫日期、戶名、帳號、取款金額等項目，表明林玉蘭有
    領取其在第一商業銀行中山分行（簡稱第一銀行）開設之帳
    號00000000000 號活期儲蓄存款帳戶內如附表所示款項之意
    思，再將取款憑條交付予銀行承辦人員以行使之，銀行承辦
    人員復因此陷於錯誤，誤以為丙○係有權代林玉蘭領款之人
    ，而分別交付如附表編號一至七、九、十所示之款項。又因
    上開取款金額總計已超出帳戶內原有之存款數額，就超出部
    分性質上屬於林玉蘭在該銀行開設之帳號000000 00000號定
    期存款帳戶內定期存款金額之質借，丙○再於91年8月6日，
    接續盜蓋林玉蘭之印章、並偽造「林玉蘭」之簽名於3 張第
    一商業銀行綜合存款（定儲存解約）轉帳支出傳票上，表示
    解除帳號00000000000號定期存款帳戶內3筆金額分別為新臺
    幣900萬元、500萬元、450 萬元之定期存款，使得解約後款
    項依定期存款質借之約定匯入上開帳號00000000000 號帳戶
    內，以掩飾其犯行，足生損害於林玉蘭、甲○○○及第一銀
    行帳戶管理正確性；（二）於91年7月9日，接續在2 紙外匯
    （定儲存解約）轉帳支出傳票、1 紙外匯活期存款取款條上
    ，盜蓋林玉蘭之印章，填寫金額、戶名、帳號等資料，再填
    寫外匯活期存款存入憑條2 紙，表明將林玉蘭所開設第一銀
    行帳號00000000000號帳戶內2筆金額分別為美金2萬7,000元
    、2 萬元之外匯定期存款中途解約之意思，並將解約後本息
    分別為美金2萬8,865.88元、2萬5,164.96元之款項，指定匯
    入林玉蘭所開設第一銀行帳號00000000000 號帳戶內，再自
    該帳號00000000000 號帳戶內取款美金5萬4,000元之意思，
    復一併將上開外匯（定儲存解約）轉帳支出傳票、外匯活期
    存款存入憑條、外匯活期存款取款條交付予銀行承辦人員以
    行使之，使銀行承辦人員誤以為丙○係受林玉蘭授權之人，
    而依其指示辦理相關手續，最後將美金5萬4,000元交付予丙
    ○，足生損害於林玉蘭及第一銀行。嗣於91年10月3 日，丙
    ○再盜蓋林玉蘭之印章於外匯活期存款取款條上，填寫取款
    金額美金410 元後，交付予銀行承辦人員而行使之，亦使銀
    行承辦人員陷於錯誤，誤以為丙○係有權領款之人，而將美
    金410 元交付予丙○；足生損害於甲○○○及第一銀行；（
    三）於91年7 月22日14時30分許、同年月29日14時15分許、
    同年8月1日15時15分許、同年8 月16日12時30分許，先後盜
    蓋林玉蘭印章於第一銀行編號第Ｄ2519號保管箱開箱紀錄表
    上，以表明林玉蘭有開啟其向第一銀行所租用之上開保管箱
    之意思，再分別將該開箱紀錄表交付予銀行人員以行使之，
    使銀行人員誤以為丙○係有權開啟上開保管箱之人，而同意
    其開啟保管箱4 次，足生損害於甲○○○、第一銀行管理保
    管箱之正確性。
二、案經甲○○○訴由臺灣臺北地方法院檢察署檢察官偵查起訴
    。
    理  由
一、按被告以外之人於審判外之言詞或書面陳述，除法律有規定
    者外，不得作為證據，刑事訴訟法第159條第1項定有明文；
    又按被告以外之人於審判外之陳述，雖不符前4 條之規定，
    而經當事人於審判程序同意作為證據，法院審酌該言詞陳述
    或書面陳述作成時之情況，認為適當者，亦得為證據；當事
    人、代理人或辯護人於法院調查證據時，知有第159條第1項
    不得為證據之情形，而未於言詞辯論終結前聲明異議者，視
    為有前項之同意；同法第159條之5規定甚明。本院據以認定
    上訴人即被告丙○（簡稱被告）犯罪事實之證據，部分屬傳
    聞證據，惟因被告於本院言詞辯論終結前，均未對於證據能
    力聲明異議，依刑事訴訟法第159條之5第1項、第2項規定，
    視為同意上開證據具備證據能力；本院審酌該等言詞陳述或
    書面陳述作成之情況，相關陳述人均未曾主張非出於任意性
    或不正取供，足信作成時之情況，應無違法或不當情事，因
    而認為適當，故該等言詞陳述或書面陳述，均具備證據能力
    而得作為證據，合先敘明。
二、訊據上訴人即被告固不否認有依共同被告林炳鎮之指示提取
    款項，且坦認於案外人林玉蘭過世後，在取款憑條上蓋用林
    玉蘭之印章，於91年7月19日、同年8月8日、同年8月13日領
    取如附表編號八至十所示之款項，且於91年7月22日、29 日
    、同年8月1日、4日盜用林玉蘭之印章開啟林玉蘭所租用第
    一銀行編號Ｄ2519號保管箱，另於91年10月3日自林玉蘭開
    設之第一銀行帳號00000000000號帳戶提領美金410元等事實
    ，係犯刑法上行使偽造私文書罪，惟矢口否認有何其他詐欺
    、侵占犯行，並否認就林玉蘭死亡前之取款行為有何偽造文
    書犯行，辯稱：伊並未任職於金陵公司，有關款項之存提，
    伊均聽任林炳鎮指示辦理，提出之款項亦均交付予林炳鎮，
    伊並不知林玉蘭與林炳鎮之間如何決定款項運用，領出的錢
    都是投資大陸的工廠，林玉蘭生前有授意，伊無從中取得任
    何金錢，解約定期存款部分非伊所為等語。被告辯護人則辯
    稱：被告於林玉蘭中風後並未控管金陵公司所有林玉蘭0000
    000000  號活期儲蓄存摺及印章，而係由林炳鎮處理，林玉
    蘭帳戶的錢有一部分拿去定存，定存之後先質借出來，定存
    到期後銀行便拿定存之錢回充質借的錢，林玉蘭過世之前偽
    造文書之部分有爭議，因被告僅在特定時間去提款，完全沒
    有介入金陵公司之經營，提款時林玉蘭意識清楚並與被告之
    夫說好，被告單純聽從夫之指示，認為屬於合法的等語，於
    本院並請求調查第一商業銀行中山分行林玉蘭帳號00000000
    00號活期儲蓄存款帳號自90年12月1日起至91年7  月18日止
    以及自89年1月1日起至90年11月30日止所有存取款憑條之筆
    跡，另提出外幣匯款單影本為證。
三、經查：（一）被告與林炳鎮為夫妻關係，林炳鎮為林玉蘭之
    姪子，而林炳鎮原本即在林玉蘭擔任負責人之金陵公司幫忙
    ，林玉蘭於90年底中風後，林炳鎮更負責管理金陵公司，林
    玉蘭並將其所開設帳戶之存摺、印章交由林炳鎮夫妻保管等
    情，為被告所不爭執，並據告訴人指訴明確，自為真實。而
    林玉蘭於91年5月1日住進振興護理之家，於91年6 月29日經
    由急診收治住進振興醫院等情，復有振興醫院93年6 月28日
    （93）振醫字第621號函及所附病歷資料、振興醫院94年2月
    3日（94）振醫字第121號函及所附之轉介／出院照護摘要、
    收案綜合評估表、病歷紀錄、各式檢查報告單（參93年度偵
    字第2664號卷第160頁至第197頁、第231頁至第242頁）；又
    林玉蘭於91年7 月18日因病辭世，而其死亡後，因膝下無子
    女，配偶又早已死亡，其胞兄林耀星拋棄繼承，故合法之繼
    承人為其胞姊甲○○○一人，此亦有戶口名簿、繼承系統表
    、臺灣臺北地方法院91年9月13日91年度繼字第666號函等件
    在卷可憑（參同上偵查卷第66頁至第68頁）；（二）被告確
    有於事實欄所示時間依其配偶林炳鎮之指示，蓋用林玉蘭之
    印章於取款憑條上，自林玉蘭所開設之帳號00000000000 號
    活期儲蓄存款帳戶內，領取事實欄所示之款項，另盜蓋林玉
    蘭之印章於第一銀行號碼第Ｄ2519號保管箱開箱紀錄表上，
    而成功開啟保管箱4 次等情，為被告所坦認在卷，並有第一
    銀行存摺類存款取款憑條10紙、第一銀行帳號00000000000
    號、帳號00000000000號帳戶交易明細資料各1份、第一銀行
    開箱客戶明細表1紙、保管箱開箱紀錄表4紙在卷可證（參同
    上偵查卷第29頁、第30頁、第123頁至第125頁、第135 頁）
    。又林玉蘭開設之第一銀行帳號00000000000 號定期存款帳
    戶內3筆金額分別為新臺幣900萬元、500萬元、450萬元之定
    期存款，於91年8月6日遭人蓋用林玉蘭之印章、並簽署林玉
    蘭之姓名辦理解約，款項匯入第一銀行帳號00000000000 號
    帳戶內，此復有第一銀行綜合存款（定儲存解約）轉帳支出
    傳票3 紙在卷可憑（參同上偵查卷第133頁、第134頁）；而
    林玉蘭在第一銀行帳號00000000000號帳戶內2筆金額分別為
    美金2萬7,000 元、2萬元之外匯定期存款，經人於91年7月9
    日在外匯（定儲存解約）轉帳支出傳票上，蓋用林玉蘭之印
    章後予以解約，並將解約後本息2萬8,865.88元、2萬5,164.
    96元之款項，指定匯入上開第一銀行帳號00000000000 號帳
    戶內，復有外匯定期存款客戶資料全部查詢單、外匯活期存
    款明細分類帳、外匯活期存款取款條、存入憑條、外匯存款
    定期存單等件附卷可證（參同上偵查卷第35頁、第201 頁至
    第203頁）。而活期儲蓄存款帳號00000000000號及定期存款
    帳號00000000000 號係屬綜合存款業務，該業務之特色為活
    期儲蓄存款、定期儲蓄存款、借款等三種業務綜合納入一本
    存摺內辦理，且可在定期儲蓄存款總額九成範圍內以取款條
    提領方式隨時質借，如定期存款到期或中途解約，該款項皆
    須直接轉入活期儲蓄存款帳號內；91年8月6日中途解約之3
    筆定存各為新臺幣900萬元、500萬元及450 萬元，經扣除借
    款利息後逕入活期性存款帳戶內；此見第一銀行96年2 月12
    日一中山字第61號函中說明欄第1點、第5點即明（參原審卷
    第89頁）。參以共同被告林炳鎮亦曾供稱：林玉蘭帳戶印章
    係被告保管；辦理質借後來還要再辦一次解約，印章係被告
    蓋的等語（參同上偵查卷第221頁、原審94年度訴字第366號
    卷第28頁）。從而，將上開帳號00000000000 號帳戶內之定
    期存款解約，可推知亦係被告所為，而其目的，無非係欲掩
    飾帳號00000000000 號帳戶內因過度提領形成質借之狀況。
    此外，被告曾於91年7月9日，自前揭帳號00000000000 號帳
    戶內，領取美金5萬4,000元，為其所不爭執，而被告於91年
    7月9日所領取之美金5萬4,000元，其來源即係上開帳號0000
    0000000號帳戶內2筆定期存款解約而得之款項，則定存解約
    、領取款項既均在91年7月9日，印章亦均在被告持有中，則
    合理推論91年7月9日之定存解約，亦係被告辦理無疑。故被
    告辯稱林玉蘭帳戶內之定期存款解約過程，非伊所辦理等語
    ，自無足取；（三）91年7 月18日林玉蘭死亡後，被告在相
    關文件上盜蓋林玉蘭印章、簽署林玉蘭姓名後據以行使，遂
    行領取款項、辦理定存解約、開啟保管箱之行為，均未得林
    玉蘭之繼承人甲○○○同意等情，為被告所不爭執，是其行
    為自有損於第一銀行管理帳戶或保管箱之正確性及甲○○○
    ，與行使偽造私文書罪之構成要件相符。又關於91年8月6日
    將第一銀行帳號00000000000號定期存款帳戶內3筆金額分別
    為新臺幣900萬元、500萬元、450 萬元之定期存款解約之行
    為，共同被告林炳鎮雖曾供稱：辦理定存質借後，還要再辦
    一次解約，通常銀行先一次辦好，把後面解約傳票的章先預
    蓋好等語（參原審94年度訴字第366 號卷第28頁），欲卸免
    此部分行使偽造私文書之罪責，惟查，經原審向第一銀行函
    詢該定期存款解約傳票製作之情形，第一銀行於94年4 月27
    日以（94）一中山字第124 號函回覆原審稱：「傳票上之戶
    名是由行員起傳票的。本行辦理質借只需在開戶往來約定書
    上勾選可質借即可，另本傳票係解約傳票，無法確認是否存
    戶預蓋印」（參同上卷第55頁），而帳號00000000000 號定
    期存款與帳號00000000000 號之活期儲蓄存款為綜合性存款
    ，若有定存質借情形，將來定期存款到期或中途解約時，款
    項將直接匯入活期儲蓄存款帳戶，先行償還之前之質借，前
    已敘及，惟定期存款若係約滿到期款項直接解還至活期儲蓄
    存款帳戶，是時應不須填寫任何解約傳票，而存戶之所以辦
    理定存質借，即係欲享有定期存款之優惠利率外，又能彈性
    運用其帳戶內金錢，是難預期存戶在事先即已預知自己將會
    以中途解約定存之方式，償還之前之質借款項，故共同被告
    林炳鎮於原審所稱辦理質借當時即已預先在解約傳票上蓋用
    印鑑等語，尚難採信，是徵諸前揭事證，仍應認定被告係於
    91年8月6日始前往銀行辦理定存解約；（四）至於在91年7
    月18日林玉蘭死亡以前，被告所為蓋用林玉蘭印章取款、辦
    理定存解約之行為，雖為被告辯稱均已得到林玉蘭之同意授
    權為之，惟查：(一)關於林玉蘭死亡前之身體及意識狀況，振
    興醫院曾於93年6月28日以（93）振醫字第621號函覆檢察官
    表示：「患者林玉蘭91年6 月29日經由急診收治住院，生命
    已十分不穩定。住院期間，於91年7月1日病情危急，醫師發
    出病危通知；7 月10日患者生命已十分衰弱，意識狀況十分
    不清楚，無法表達」（此見上開函文說明欄第2 點，參同上
    偵查卷第160 頁）；又證人即負責日間照顧林玉蘭之潘吳澄
    惠於原審審理時證稱：伊為林玉蘭之外甥女，林玉蘭於91年
    5月1日開始送到振興護理之家，這段期間白天都是伊照顧，
    林玉蘭到了振興護理之家後，不會講話，問她，她只能看人
    ，伊和林玉蘭講話，林玉蘭沒有點頭或是搖頭，只是看人而
    已；91年4 月15日以後林玉蘭就不會說話，伊和林玉蘭說話
    ，她很少回應伊，也沒有意識等語（參原審94年度訴字第36
    6 號卷第164頁、第165頁），堪認林玉蘭住進振興護理之家
    後，意識狀況即不佳，而於91年7月1日病情危急醫生發出病
    危通知後，生命狀況更加不穩定，91年7 月10日後即完全到
    達意識不清無法表達其意之程度，是林玉蘭於91年7月1日陷
    於病危狀態之後，可推認林玉蘭就外界事物已無反應能力，
    遑論從事金陵公司事務之決策，更不可能指示他人領取其帳
    戶內之金錢作投資之用。復參諸共同被告林炳鎮於原審審理
    時供稱伊與被告領取款項時並沒有再詢問林玉蘭等語（參原
    審卷第100 頁），顯見被告與林炳鎮二人領取其帳戶內款項
    之時，林玉蘭並不知情；(二)被告雖另辯稱：伊於本案中所領
    取之款項，均係用以轉投資大陸之用，此為林玉蘭於中風前
    即予授權並認可，並提出91年7月31日出具之出資證明2紙欲
    實其說（參同上偵查卷第94頁、第95頁）。惟觀諸上開出資
    證明，雖分別載明：「上嘉燈飾廠與臺灣金陵貿易有限公司
    已談妥，把上嘉燈飾廠原有生產設備及規模擴大生產，現由
    臺灣金陵貿易有限公司再投入股份：港幣：壹佰陸拾參萬圓
    整到上嘉燈飾。特此證明。簽收人：上嘉燈飾廠2002.07.31
    」、「宏勝五金製品廠與臺灣金陵貿易有限公司已談妥把宏
    勝五金製品廠原有生產設備及規模擴大生產，現由臺灣金陵
    貿易有限公司再投入股份貳拾壹萬美金整到宏勝五金製品廠
    。特此證明。簽收人：宏勝五金製品廠2002.07.31」等文字
    ，惟未經有權機關加以認證，且上開2 紙證明均僅載明係由
    金陵公司投入股份，惟被告卻未能提出金陵公司在上開二家
    工廠確係擁有與所投入金額相當之股份之證明，是上開出資
    證明是否為真實，已非無疑；況依據共同被告林炳鎮所稱當
    時港幣對新臺幣之匯率為1比4.45，美金對新臺幣之匯率為1
    比34等語（參同上偵查卷第100頁），計算上開2筆出資額分
    別為新臺幣725萬3,500元、714萬元，二者合計為1,439萬3,
    500 元，如此高額之投資，若果為金陵公司所為，且為林玉
    蘭生前所同意認可，為免風險，衡情應會訂立書面契約以規
    範雙方權利義務，惟上開二項出資之書面契約或相關文件均
    付之闕如，亦與常情有違；參以共同被告林炳鎮曾於偵查中
    供稱：領出之款項是用「借」的，是在林玉蘭過世前1 年，
    伊與林玉蘭約定到大陸投資等語（參同上偵查卷第99頁），
    亦與被告、林炳鎮於原審審理時所稱係金陵公司投資大陸等
    語，有所出入；另核諸被告亦於原審審理時供稱無法證明林
    玉蘭有同意將款項匯至大陸等語（參原審卷第19頁）；凡此
    ，尚難認上開投資案係屬真實，且為林玉蘭所知悉、授權。
    又被告上開2 項出資之總額僅為新臺幣1,439萬3,500元，惟
    被告於91年7月31日前所領取之款項，新臺幣部分就達1,875
    萬5,458元，美金部分為5萬4,000 元，總計之數額逾上開投
    資之金額達新臺幣數百萬元，而該超出部分款項之流向被告
    亦均未交代或提出任何證明。是被告辯稱其所領出之款項均
    係用以金陵公司投資之用，且林玉蘭均知悉、同意並授權等
    語，實難採信。綜上所述，被告於91年7 月18日林玉蘭死亡
    以前，所辦理之取款、定存解約之行為，既難以證明得到林
    玉蘭之授權，其所盜蓋林玉蘭印章於相關傳票文件之行為，
    亦屬行使偽造私文書之犯行無疑；（五）被告所為如事實欄
    所示之各次取款行為，若第一銀行承辦人員，知悉林玉蘭於
    取款當時已無意識或已死亡，被告並無有權領取款項之人，
    其自不會同意被告以林玉蘭之名義自林玉蘭開設之帳戶內領
    取款項，是除91年7 月18日該次領款，係用以支付以林玉蘭
    名義購買之土地，尚難認被告與林炳鎮有不法所有之意圖，
    而與詐欺取財罪無涉外（詳後述），被告於如事實欄所示其
    餘數次之領款行為，均係本於將取得款項據為己有之目的，
    盜蓋林玉蘭印章，佯為有取款權利人，致使銀行承辦人員陷
    於錯誤而交付款項，是此部分自均成立詐欺取財罪。被告雖
    另辯稱伊未至金陵公司工作，僅聽命林炳鎮指示領取款項，
    並將所得款項全數交給林炳鎮，伊對於林炳鎮與林玉蘭間所
    決定之款項運用均不知情等語，惟本案係於92年1月3日由甲
    ○○○具狀向臺灣臺北地方法院檢察署對被告、林炳鎮提出
    告訴（參同上偵查卷第60頁至第65頁），而臺灣臺北地方法
    院檢察署檢察官將全案發交予臺北縣政府警察局新店分局調
    查，被告於92年5月2日第一次接受警詢，其於警員詢問時供
    稱：「（問：據甲○○○稱，日前其收到國稅局通知其尚有
    一筆新臺幣2,400 萬元之遺產尚未申請，經其查詢後，發現
    該筆遺產在林玉蘭病危時，被妳與林炳鎮二人擅自竊領，妳
    與林炳鎮也坦承僅領取2,050 萬元，是否屬實？）是的。我
    與林炳鎮領取該筆遺產時，是在林玉蘭病危前答應授權的。
    該筆錢領取後直接匯到國外」等語（參同上偵查卷第46頁）
    ，再於93年2 月17日檢察官訊問時被告供稱：「林玉蘭是我
    先生姑媽．．．公司也都是我先生在經營，應算是經理級職
    位，我姑媽於90年年底中風後，我偶而會因我先生出國而到
    公司幫忙，2,050萬元是我先生和姑媽中風前私下談好要投
    資大陸工廠」等語（參同上偵查卷第83頁、第84頁）；嗣被
    告經公訴人以涉犯偽造文書、業務侵占罪嫌提起公訴後，於
    原審93年度訴字第366號案件審理期間經原審於94年7月11
    日通緝（此參通緝書記載即明），迄至96年1月12日始通緝
    到案，於該日原審訊問時，被告供稱：「剛開始我根本沒有
    上班，是我姑媽生病的時候我才去幫忙」、「我只有轉投資
    出去，我與我先生不是林玉蘭的繼承人，那時候我姑媽已經
    授意我們可以這樣做」、「（錢用到何處？）那些錢都轉投
    資出去，匯到大陸去，大陸有兩家廠商匯過去，是我先生投
    資工廠」等語（參原審卷第19頁）。觀諸被告所為歷次供述
    ，均清楚表明其所領取之款項係用以投資大陸，且為林玉蘭
    所同意，並未表示伊對於款項用途完全不知情，況被告雖一
    開始未至金陵公司工作，惟自林玉蘭中風後，被告即至金陵
    公司幫忙，而本案各次領取款項、辦理定存解約之時間點，
    均在林玉蘭中風之後，被告又係林炳鎮之配偶，關係密切，
    至銀行領款林炳鎮亦均指示被告為之，是被告對於金陵公司
    之財務狀況、是否欲投資大陸等事項，亦難諉為不知。從而
    ，被告於通緝到案後原審審理時以及本院辯稱伊僅聽命行事
    ，對於林炳鎮與林玉蘭如何商談運用款項並不知情等語，顯
    係事後卸責之詞，不足採信，辯護人所辯內容亦係聽信被告
    之說明，亦不足取。至於辯護人於本院請求調查第一商業銀
    行中山分行林玉蘭帳號0000000000號活期儲蓄存款帳號自90
    年12月1日起至91年7月18日止以及自89年1月1日起至90年11
    月30日止所有存取款憑條之筆跡，經本院向第一商業銀行中
    山分行調查結果，其上之筆跡雖不完全一致，顯示上開時間
    提款之人非僅被告1人，惟參諸被告坦承林玉蘭於91年7月1
    日因病危送院急診後即有保管領取如附表所示之金錢等情，
    已如前述，上開證據資料仍不足為被告有利之認定。至於辯
    護人於本院另提出外幣匯款單影本6紙，欲證明被告確依林
    炳鎮之指示匯款予CHENG SEN-LING及TING PAO SHU兩人，經
    查，該外幣匯款單上雖載有FOREIGN INVESTMENT LOANS字樣
    ，惟並無其他證據佐證與本案有關，亦不足為有利被告認定
    之依據。綜上各點，被告於事實欄所示盜蓋林玉蘭印章、偽
    造林玉蘭簽名於取款憑條、綜合存款（定儲存解約）轉帳支
    出傳票、保管箱紀錄表等文件上再據以行使之行為，自屬行
    使偽造私文書之犯行。而除被告於91 年7月19日領取之21萬
    1,090元外，被告其餘盜取款項之行為，亦均犯詐欺取財罪
    。末查，本件告訴人本人於原審以及本院準備程序時並未到
    庭陳述意見，僅委任其子乙○○出庭表示意見，依卷內資料
    所示告訴人年已逾80，又未親自見聞本案被告行為經過，本
    件既有檢察官到庭實行公訴，言詞辯論時並無對於告訴人再
    予傳喚到庭陳述意見之必要，附此敘明。
四、查刑法部分條文業於94年1月7日修正，94年2月2日公布，被
    告行為後之95年7月1日施行，現行刑法第2條第1項規定：「
    行為後法律有變更者，適用行為時之法律。但行為後之法律
    有利於行為人者，適用最有利於行為人之法律。」上開規定
    乃與刑法第1 條罪刑法定主義契合，而貫徹法律禁止溯及既
    往原則，係規範行為後法律變更所生新舊法律比較適用之準
    據法，是刑法第2條本身雖經修正，但刑法第2條既屬適用法
    律之準據法，本身尚無比較新舊法之問題，應一律適用裁判
    時之現行刑法第2 條規定以決定適用之刑罰法律，先予辨明
    。又本次刑法修正之比較新舊法，應就罪刑有關之共犯、未
    遂犯、想像競合犯、牽連犯、連續犯、結合犯、以及累犯加
    重、自首減輕暨其他法定加減原因（如身分加減）與加減例
    等一切情形，綜其全部罪刑之結果而為比較，最高法院95年
    5月23日95年度第8次刑事庭會議決議可資參照。經查：（一
    ）刑法第56條連續犯之規定，業經修正刪除，此刪除雖非犯
    罪構成要件之變更，但顯已影響行為人刑罰之法律效果，自
    屬法律有變更，應依新法第2條第1項規定為新舊法之比較。
    新法修正施行後，被告前後數次行使偽造私文書、詐欺取財
    之犯行，即須分論併罰，是比較新舊法之結果，自應適用修
    正前之刑法第56條規定，論以連續犯，對被告較為有利；（
    二）刑法第335條第1項侵占罪及同法第339條第1項之詐欺取
    財罪，法定刑均為5年以下有期徒刑、拘役或科或併科1,000
    元以下罰金，有罰金刑之規定。而刑法第33條第5 款修正為
    ：「主刑之種類如下：五、罰金：新臺幣一千元以上，以百
    元計算之」，與被告行為時之罰金罰鍰提高標準條例第1 條
    前段規定之提高倍數10倍及修正前刑法第33條第5 款規定之
    罰金最低額1 元相比較，修正後之法律，將刑法第335條第1
    項侵占罪、第339條第1項詐欺取財罪所得科處之罰金刑最低
    額，均提高為新臺幣1,000 元，因此，比較上述修正前、後
    之刑罰法律，自以被告行為時刑法第33條第5 款科處罰金刑
    之法律較有利於被告；（三）刑法第55條後段有關牽連犯之
    規定業已刪除，是於新法修正施行後，被告所犯之行使偽造
    私文書罪、詐欺取財罪，即須分論併罰，惟依修正前刑法，
    被告所犯上開二罪間有牽連犯之裁判上一罪關係，而應從一
    重論以行使偽造私文書罪。比較新舊法之規定，修正後之刑
    法對於被告自較為不利。（四）又刑法第41條規定，就易科
    罰金之折算標準部分，如依修正前刑法第41條第1 項及修正
    前罰金罰鍰提高標準條例第2條之規定，應以銀元300元即新
    臺幣900元折算1日，惟若依修正後刑法第41條第1 項前段（
    原罰金罰鍰提高標準條例第2 條已同時刪除）之規定，應以
    新臺幣1,000元、2,000元或3,000元折算1日，二者相較之下
    ，應以修正前之規定較有利於被告。綜合上述各條文修正前
    、後之比較，自應整體適用被告行為時之刑法法律，對被告
    較為有利。又新法第2條第1項之規定，係規範行為後「法律
    變更」所生新舊法比較適用之準據法，故如新舊法處罰之輕
    重相同，即無比較適用問題，非此條所指之法律有變更。刑
    法第28條共犯之規定，於修正前規定為：「二人以上共同實
    施犯罪之行為者，皆為正犯。」修正施行後之規定則為：「
    二人以上共同實行犯罪之行為者，皆為正犯。」就本案情形
    而言，被告與林炳鎮就本案犯罪有犯意聯絡與行為分擔，無
    論修法前後，均應論以共同正犯，對被告而言無有利、不利
    之情形，是無新舊法比較之問題，自應逕行適用裁判時法。
    95年6月14 日刑法施行法增訂第1條之1規定：「中華民國九
    十四年一月七日刑法修正施行後，刑法分則編所定罰金之貨
    幣單位為新臺幣。九十四年一月七日刑法修正時，刑法分則
    編未修正之條文定有罰金者，自九十四年一月七日刑法修正
    施行後，就其所定數額提高為三十倍。但七十二年六月二十
    六日至九十四年一月七日新增或修正之條文，就其所定數額
    提高為三倍。」比較修正後刑法施行法第1條之1與罰金罰鍰
    提高標準條例第1 條規定，就詐欺取財罪及侵占罪之罰金刑
    最高額度規定均屬相同，並非刑罰法令之變更，無刑法第2
    條第1項比較新舊法之適用，應適用裁判時之刑法施行法第1
    條之1第1項、第2項前段規定。
五、核被告所為，係犯刑法第216條、第210條之行使偽造私文書
    罪、刑法第339條第1項之詐欺取財罪。又按侵占與詐欺，俱
    以不法手段占有領得財物，其客觀構成要件之主要事實雷同
    ，二罪復同以為自己或第三人不法之所有意圖為主觀要件，
    同以他人之財物為客體，同為侵害財產法益之犯罪，罪質尚
    無差異，其侵害行為之內容雷同，犯罪構成要件亦具共通性
    （即共同觀念），應認為具有同一性，從而審理法院於基本
    事實同一之範圍內，自得以變更起訴之法條（最高法院92年
    度臺非字第120 號判決意旨參照）；公訴人雖認被告蓋用林
    玉蘭印章於取款憑條上盜領款項之犯行，係犯刑法第336 條
    第2 項之業務侵占罪，惟被告係盜用林玉蘭之印章，使銀行
    承辦人員陷於錯誤，而交付款項，被告所領取之款項自始並
    無在被告之持有中，故被告自無易持有為所有之情形，是與
    業務侵占之構成要件尚屬有間，惟公訴人據以起訴之犯罪事
    實，與本院認定之上開事實，基本社會事實既屬同一，本院
    自應予審理，並變更其起訴法條。被告盜用林玉蘭印章、偽
    造林玉蘭署名之行為，係其偽造私文書之部分行為，又偽造
    私文書後復持以行使，其偽造私文書之低度行為應為行使偽
    造私文書之高度行為所吸收，均不另論罪。被告與林炳鎮彼
    此間，就上開犯行，有犯意聯絡及行為分擔，應論以共同正
    犯。被告先後數次行使偽造私文書、詐欺取財之犯行，均時
    間緊接，所犯係構成要件相同之罪名，顯均係基於概括犯意
    反覆為之，均為連續犯，應各依修正前刑法第56條規定以一
    罪論，並均加重其刑。被告所犯上開二罪間，有方法目的、
    原因結果之牽連關係，應依修正前刑法第55條後段規定從一
    重之行使偽造私文書罪論處。
六、原審認本件被告罪證明確，予以論罪科刑，固非無見，惟未
    及適用中華民國九十六年罪犯減刑條例予以減刑，已有未合
    ，又本件無證據證明被告所為另犯有侵占罪，如後所述，原
    審遽以被告有此部分犯行，另為有罪之宣告，亦有未洽。被
    告上訴意旨否認事實欄所示部分之犯罪，雖無足取，惟原判
    決既有上開可議之處，自應由本院將原判決予以撤銷改判。
    爰審酌被告利用林玉蘭對其夫妻之信任而令其保管印章之機
    會，自林玉蘭所開設之帳戶內盜領鉅額款項高達新臺幣2,10
    0 餘萬元，且未能坦認全部犯行，犯後態度不佳，迄今亦未
    能將犯罪所得款項返還予告訴人甲○○○，與告訴人和解求
    其原諒，暨其品行、犯罪手段、目的等一切情狀，量處如主
    文所示之刑。又因被告所為係發生於96年4 月24日以前，合
    於中華民國九十六年罪犯減刑條例第2條第1項第3 款之減刑
    規定，爰就其宣告刑減二分之一，併諭知易科罰金之折算標
    準。被告於91年8月6日，在第一商業銀行綜合存款（定儲存
    解約）轉帳支出傳票（共3 張）上偽造之「林玉蘭」簽名各
    1枚（共3 枚），均應依刑法第219條規定宣告沒收。
七、公訴意旨另以：被告與其配偶林炳鎮，共同基於意圖為自己
    不法所有之犯意聯絡，而為下列犯行：（１）於91年5月10
    日，偽造林玉蘭簽名於金陵公司股東同意書上，表明將林玉
    蘭所有金陵公司出資額新臺幣420萬元轉讓與林炳鎮，並持
    向臺北市政府辦理營利事業變更登記；（２）被告於91年7
    月17日盜蓋林玉蘭之印章於取款憑條上，表明林玉蘭有領取
    第一銀行帳號00000000000號帳戶內之款項新臺幣42萬2,181
    元之意思，再將取款憑條交付予銀行承辦人員以行使之，使
    得銀行承辦人員誤以為被告為有權領取款項之人，而交付新
    臺幣42萬2,181 元予丙○，足生損害於林玉蘭及第一銀行；
    （３）於91年7 月19日，侵占林玉蘭所開設、第一銀行帳號
    00000000000號帳戶內之新臺幣21萬1,090元；（４）於91年
    7月22日、同年月29日、同年8月1日、同年8月16日，分別開
    啟林玉蘭所租用第一銀行編號第Ｄ2519號保管箱4 次，將保
    管箱內之貴重物品侵占入己；（５）林玉蘭於91年4 月13日
    委託被告出售其坐落於臺北市中山區○○○路○段68號1樓建
    物，於交屋過程中林玉蘭逝世，尾款485 萬元尚未收取，應
    由告訴人即繼承人甲○○○收取，被告及林炳榮均無權收取
    ，林炳榮（林炳鎮之弟）竟於91年8 月22日代理收受該尾款
    ，並約定直接匯入被告所有合作金庫六合支庫之帳戶內，致
    生損害於甲○○○之權益。因認被告上開（１）、（２）部
    分涉犯刑法第216條、第210條行使偽造私文書罪、刑法第33
    6條第2項業務侵占罪，上開（３）、（４）、（５）部分涉
    犯刑法第336條第2項業務侵占罪嫌。
八、按犯罪事實應依證據認定之，無證據不得推定其犯罪事實，
    刑事訴訟法第154條第2項定有明文。訊據被告堅決否認有上
    開犯行公訴意旨所指之犯行，辯稱：就上開（１）部分，林
    玉蘭之出資額本即登記於林玉蘭名下，被告並無持有，自不
    可能構成侵占，而公訴人亦無舉出任何證據證明被告與林炳
    鎮共犯，況且林炳鎮自金陵公司成立後，即受僱於林玉蘭夫
    妻參與金陵公司之經營，林玉蘭夫妻對林炳鎮視為己出，林
    玉蘭尚無償登記、轉讓金陵公司之之股份予林炳鎮，是林玉
    蘭於生前即同意於其死亡後將所有金陵公司股份轉讓予林炳
    鎮，亦不無可能；就上開（２）（３）部分，該2 筆款項係
    因林玉蘭生前購買坐落桃園縣中壢市○○○段舊社小段207
    之4 地號土地，而支付予地主之款項，該筆土地亦列入林玉
    蘭之遺產中，是被告自無行使偽造私文書、業務侵占之犯行
    ；就上開（４）部分，公訴人未舉證所為之貴重物品為何，
    自難認被告有業務侵占犯行；就上開（５）部分，被告雖有
    收受尾款，惟係以自己名義收受，在未將尾款交予告訴人以
    前，尚難謂告訴人已取得該筆金錢，不構成侵占罪等語。經
    查：（一）91年5 月10日之金陵公司股東同意書上，確有林
    玉蘭之簽名，此參上開股東同意書即明（參同上偵查卷第91
    頁）；而比對上開股東同意書上之簽名，與卷附林玉蘭於85
    年12月13日臺北縣深坑鄉調解委員會調解書上之親筆簽名（
    參原審卷第82頁、83頁），以肉眼觀之，即可知二個「林玉
    蘭」簽名字跡之筆劃運勢、特色，有顯著不同，是上開股東
    同意書之「林玉蘭」是否為林玉蘭所親簽，確有可疑之處；
    又觀諸股東同意書上之記載內容，係林玉蘭欲將其對金陵公
    司之出資額420 萬元轉讓予林炳鎮，非轉讓予被告，被告亦
    無從中獲取利益，是被告本無須甘冒偽造文書之罪責而偽造
    林玉蘭之簽名。徵諸共同被告林炳鎮曾於原審審理時供陳：
    同意書是林玉蘭要會計師製作的，這是1 年以前講的，簽名
    是91年5 月10日，林玉蘭名字是伊拿去振興療養院給林玉蘭
    自己簽的，沒有其他人在場等語（參原審94年度訴字第366
    號卷第24頁反面），其所述情形似與實情有所出入，復與被
    告所供稱該同意書上林玉蘭之簽名係林炳鎮拿著林玉蘭之手
    簽的，因當時林玉蘭中風手不方便等情形不相符合（參原審
    卷第57頁），是徵諸林炳鎮應為偽造林玉蘭簽名之獲利者，
    就股東同意書上「林玉蘭」字跡之書寫情形又未真實陳述等
    事證，偽造林玉蘭簽名者，應係林炳鎮，而卷內亦無其他證
    據可證明該林玉蘭之簽名係被告所偽造，或被告與林炳鎮有
    何犯意聯絡，公訴人認被告應就偽造金陵公司股東同意書上
    之林玉蘭署名擔負偽造文書罪責，其舉證尚有不足。又公訴
    意旨雖指訴被告與林炳鎮持上開股東同意書向臺北市政府辦
    理變更登記，惟經原審調取金陵公司登記案卷查閱後，其內
    並無林玉蘭新臺幣420 萬元出資額轉讓予林炳鎮之記錄，亦
    未見上開股東同意書，是公訴人此部分主張尚有誤會。再者
    ，公訴人既主張係被告與林炳鎮共同偽造林玉蘭之簽名於股
    東同意書上而持以辦理登記轉讓林玉蘭於金陵公司之股權，
    顯見原先之股權名義人為林玉蘭，被告抑或是林炳鎮自始均
    不曾持有上開股權，又何來變易持有為所有之主觀意思之可
    能？是公訴意旨所指上揭（１）部分認被告涉有業務侵占犯
    行，應有誤會；（二）被告依林炳鎮之指示，於91年7 月17
    日、19日，前往銀行領取林玉蘭所開設第一銀行帳號000000
    00000 帳戶內款項新臺幣42萬2,181元、21萬1,090元等情，
    為被告所不爭執，復有存款取款憑條2紙、上開帳戶明細1份
    附卷可證（參同上偵查卷第130頁、第123頁、第124 頁），
    自堪信為真實。又查上開2 筆款項，係自林玉蘭之帳戶內匯
    至翁聖儒於臺北銀行古亭分行開設之帳號000000000000號帳
    戶內，復有第一銀行96年3月26日一中山字第106號函所附之
    取款憑條、匯款申請書代收入傳票等件附卷可證（參原審卷
    第140頁、第141頁）；而該2 筆款項，係購買坐落桃園縣中
    壢市○○○段舊社小段207之4地號土地所支付予地主之款項
    ，又該筆土地，係林炳鎮以林玉蘭之代理人名義，本於節省
    遺產稅之目的，而透過證人翁聖儒所購買，該筆土地業已過
    戶至林玉蘭名下等情，業據證人翁聖儒於原審審理時證稱：
    伊係從事公設保留地之買賣，該筆坐落桃園縣中壢市○○○
    段舊社小段207之4地號土地之買賣，是林玉蘭委託伊買公設
    保留地，目的是為了作節省遺產稅之用，伊沒有見過林玉蘭
    ，當時是林炳鎮代理林玉蘭來辦理的，林炳鎮說林玉蘭已經
    在加護病房；因伊幫忙代匯代收款，所以林玉蘭買土地的錢
    是匯入伊的帳戶，款項都已經付給地主，土地也已經過戶至
    林玉蘭名下，伊記得這個案子很趕，簽約完不到1 星期，土
    地就完成過戶，林炳鎮說若林玉蘭過世前土地無法辦理登記
    完成，買賣就要取消等語（參原審卷第168頁至第171頁），
    並有財產稅繳清證明書、地籍資料、土地登記謄本在卷可證
    （參原審卷第60頁、第154頁至第160頁）。是上開2 筆款項
    既係用於買受坐落桃園縣中壢市○○○段舊社小段207之4地
    號土地，而該筆土地業已過戶於林玉蘭名下，且購買土地係
    為了節省遺產稅，被告與林炳鎮又均非林玉蘭之合法繼承人
    ，事實上購買上開土地與被告或林炳鎮並無利益關係，是尚
    難認被告與林炳鎮就該2 筆款項有為自己不法所有之意圖。
    況上開2筆款項原先係存於第一銀行帳號00000000000號帳戶
    內，非在被告或林炳鎮之持有中，更與金陵公司之業務無涉
    ，是公訴意旨所指上開（２）（３）部分不能成立業務侵占
    罪。又被告於91年7 月19日蓋用林玉蘭印章提領林玉蘭帳戶
    內款項之行為，因是時林玉蘭已死亡，故成立行使偽造私文
    書罪（如同前述），但被告於91年7 月17日林玉蘭尚未死亡
    時領取林玉蘭款項之行為，既係為林玉蘭代辦購買公設保留
    地以節省日後之遺產稅，此有利於林玉蘭之行為，應係本於
    林玉蘭之有效授權而來，是尚難認有偽造文書犯行；（三）
    被告對於有在91年7 月22日、同年月29日、同年8月1日、同
    年8 月16日，分別開啟林玉蘭所有第一銀行編號第Ｄ2519號
    保管箱4 次之行為，自始即予坦認，此部分盜蓋林玉蘭印章
    於保管箱開箱紀錄表上之犯行，亦經論以行使偽造私文書罪
    ，業如前述。惟被告供稱開啟保管箱之原因，係因代書指示
    需要計算土地建物市值，故取出置放於內之土地、建物所有
    權狀給代書看，看完後均再放回去，最後一次是取出土地、
    建物所有權狀由林炳鎮至苗栗交給甲○○○，並無拿取其他
    任何物品等語；而告訴代理人乙○○亦不否認林炳鎮曾交付
    2張所有權狀予甲○○○（參原審卷第196頁），是被告所辯
    ，尚非無據。另觀諸卷附之2 張保管箱照片，雖可知91年12
    月16日開啟保管箱時，其內僅有空盒子、本子，沒有任何貴
    重物品（參同上偵查卷第24頁），惟亦不得以此推論被告4
    次開取保管箱時，保管箱內存放任何貴重物品，徵諸告訴代
    理人張逸婷律師復於偵查中供稱：不確定保管箱內有何財物
    等語（參同上偵查卷第51頁），遍查卷內亦無證據可證明保
    管箱內原即存放有林玉蘭所有之貴重物品，公訴人亦從未指
    明究竟遭被告侵占之貴重物品為何，是難認被告有取走任何
    保管箱內之貴重物品而據為己有之情形，遑論有上開公訴意
    旨所指（４）部分之業務侵占犯行；（四）坐落臺北市○○
    ○路○段68號1樓之建物，為林玉蘭與車僑仕、車僑祺、車僑
    賢所共有，91年4 月13日，林玉蘭與其餘共有人委託太平洋
    公司代理出售上開建物及其土地持分，林玉蘭並委任被告為
    代理人，代為處理接洽相關事宜，而被告於91年8 月22日，
    指示承辦此事之代書黃錦緣，將出售系爭建物及土地持分後
    ，原應歸林玉蘭所有（林玉蘭死後應為繼承人甲○○○所有
    ）之款項437萬4,012元，匯至被告所有之合作金庫銀行六合
    分行帳號0000000000000號帳戶內，迨被告於91年8月23日取
    得黃錦緣匯入之款項，並未將上開款項交給繼承人甲○○○
    等情，業據被告坦承屬實，核與證人黃錦緣於原審審理時證
    稱：被告是被授權人，一般作業方式就是把錢匯至被授權人
    的戶頭裡去，簽履約保證結案單那天被告沒有來，伊後來用
    電話與被告聯繫後，在履約保證結案單上寫下被告指示之匯
    款帳號，再依其指示匯款等語相符（參原審卷第124頁反面
    ），並有不動產買賣契約書、授權書、協議書、履約保證結
    案單、建物登記謄本、土地登記謄本、匯款單等件附卷可證
    （參原審卷第60頁至第70頁、第71頁、第85頁、第89頁、第
    91頁至第97頁、第99頁），自堪信為真實。惟按委任者，謂
    當事人約定，一方委託他方處理事務，他方允為處理之契約
    ；又受任人因處理委任事務，所收取之金錢、物品及孳息，
    應交付於委任人，受任人以自己之名義，為委任人取得之權
    利，應移轉於委任人，民法第528條、第541條定有明文。在
    受任人因處理委任事務，所收取之金錢交付於委任人以前，
    難謂委任人已取得該金錢，委任人祇得行使委任契約返還處
    理事務所收取金錢之請求權而已，最高法院52年台上字第18
    8 號民事判決可資參照。是上開公訴意旨所指（５）之部分
    ，應屬民事糾葛，難謂被告有何侵占犯行。綜上各節，公訴
    人所提出之證據並無法證明被告與林炳鎮有上開行使偽造私
    文書、業務侵占之犯行，此外，復查無其他積極證據，足資
    證明被告確有上開公訴意旨所述之犯行，惟公訴人既認此部
    分與前揭已經論罪科刑部分，分別有裁判上一罪關係，爰不
    另為無罪之諭知。
據上論斷，應依刑事訴訟法第369條第1項前段、第364條、第299
條第1 項前段，刑法第2條第1項前段、第28條、第216條、第210
條、第339條第1項、第219條、修正前刑法第41條第1項前段、第
56條、第55條後段，刑法施行法第1條之1，修正前罰金罰鍰提高
標準條例第2條，現行法規所定貨幣折算新台幣條例第2條，中華
民國96年罪犯減刑條例第2 條第1項第3款、第7條、第9條，判決
如主文。
本案經檢察官游明仁到庭執行職務。
中    華    民    國    97    年    6     月    11    日
                  刑事第二十庭  審判長法  官  楊貴雄
                                      法  官  林銓正
                                      法  官  鄧振球
以上正本證明與原本無異。
如不服本判決，應於收受送達後10日內向本院提出上訴書狀，其
未敘述上訴之理由者並得於提起上訴後10日內向本院補提理由書
（均須按他造當事人之人數附繕本）。
                                      書記官  劉有志
中    華    民    國    97    年    6     月    12    日
附錄：本案論罪科刑法條全文
中華民國刑法第216 條
行使第210 條至第215 條之文書者，依偽造、變造文書或登載不
實事項或使登載不實事項之規定處斷。
中華民國刑法第210條
偽造、變造私文書，足以生損害於公眾或他人者，處5 年以下有
期徒刑。
中華民國刑法第339 條
意圖為自己或第三人不法之所有，以詐術使人將本人或第三人之
物交付者，處5 年以下有期徒刑、拘役或科或併科1 千元以下罰
金。
以前項方法得財產上不法之利益或使第三人得之者，亦同。
前二項之未遂犯罰之。
中華民國刑法第219條
偽造之印章、印文或署押，不問屬於犯人與否，沒收之。
附表：
   ┌──┬──────┬───────┐
   │編號│  取款日期  │金額（新臺幣）│
   ├──┼──────┼───────┤
   │ 一 │ 91年7月5日 │    60,000元  │
   ├──┼──────┼───────┤
   │ 二 │ 91年7月10日│   200,000元  │
   ├──┼──────┼───────┤
   │ 三 │ 91年7月10日│   999,846元  │
   ├──┼──────┼───────┤
   │ 四 │ 91年7月11日│   995,612元  │
   ├──┼──────┼───────┤
   │ 五 │ 91年7月11日│   500,000元  │
   ├──┼──────┼───────┤
   │ 六 │ 91年7月11日│13,000,000元  │
   ├──┼──────┼───────┤
   │ 七 │ 91年7月12日│ 3,000,000元  │
   ├──┼──────┼───────┤
   │ 八 │ 91年7月19日│   211,090元  │
   ├──┼──────┼───────┤
   │ 九 │ 91年8月8日 │   500,000元  │
   ├──┼──────┼───────┤
   │ 十 │ 91年8月13日│   550,000元  │
   └──┴──────┴───────┘


司法院資訊處製作；財團法人民間司法改革基金會備份。
